臺灣高等法院高雄分院刑事判決　　　　96年度上訴字第1238號
上　訴　人
即　被　告　乙○○
選任辯護人　劉啟輝律師
上列上訴人因殺人未遂等案件，不服臺灣高雄地方法院95年度訴
字第3464號中華民國96年4 月30日第一審判決（起訴案號：臺灣
高雄地方法院檢察署95年度偵字第16173 號），提起上訴，本院
判決如下：
    主  文
上訴駁回。
    事  實
一、乙○○明知槍彈係政府公告禁止持有之物品，竟於民國91至
    92年間某日，未經許可，在臺中市區某處，以新臺幣（下同
    ）1 萬5 千元之價格，向真實姓名年籍不詳綽號「狗傑」之
    成年男子，購得仿BERETTA 廠84型半自動手槍製造之槍枝換
    裝土造金屬槍管而成具有殺傷力之改造手槍 (槍枝管制編號
    0000000000號）1 枝及改造子彈5 顆後（原審誤繕為6 顆，
    應予更正），即非法持有之。嗣因其友人甲○○積欠其新臺
    幣（下同）83萬元餘之債務，屢催不還，乙○○竟心生不滿
    ，於95年6 月8 日16時許，持上開具有殺傷力之槍、彈前往
    甲○○位於高雄市前金區○○○路209 號3 樓之住處，於甲
    ○○之父親李金坤開門後，即以上開槍枝對準李金坤，聲稱
    ：「阿伯，你走開，不關你的事。」等語，語畢立即進入甲
    ○○之房間，基於殺人之犯意，持該槍朝甲○○身體發射5
    槍，惟因子彈較槍管彈室之內徑小，該5 顆子彈均未落於適
    當之擊發位置故未能擊發並掉落地面，而未傷及甲○○。乙
    ○○見狀將該槍棄於現場，旋即逃逸。嗣經李金坤報警而查
    扣上開具殺傷力之槍枝1 枝、子彈5 顆（其中2 顆子彈已因
    試射擊發而不具子彈之外型及功能，剩子彈3 顆）。
二、案經高雄市政府警察局新興分局報告臺灣高雄地方法院檢察
    署檢察官偵查起訴。
    理  由
壹、證據能力之審酌：
 一 按「被告以外之人於審判外之言詞或書面陳述，除法律有規
    定者外，不得作為證據。」刑事訴訟法第159 條第1 項固定
    有明文。證人李金坤於檢察官偵訊中之證詞，亦屬被告以外
    之人於審判外之陳述，依刑事訴訟法第159 條第1 項之規定
    ，本不得做為證據，惟按被告以外之人於偵查中向檢察官所
    為之陳述，除顯有不可信之情況者外，得為證據，刑事訴訟
    法第159 條之1 第2 項定有明文。上開陳述既係在檢察官前
    所做成，並均有具結擔保其陳述之正確性，並無何顯不可信
    之情況，依前開法條意旨，自得做為證據。
 二 按「法院或檢察官得囑託醫院、學校或其他相當之機關、團
    體為鑑定，或審查他人之鑑定，並準用第203 條至第206 條
    之1 之規定。」、「鑑定之經過及其結果，應命鑑定人以言
    詞或書面報告。」，亦分別為刑事訴訟法第208 條第1 項前
    段、第206 條第1 項定明定。是經檢察官囑託相當之機關為
    鑑定後，經鑑定人以書面報告其鑑定之結果者，即屬同法第
    159 條第1 項所謂之「法律有規定者」，不受該條項規定「
    不得作為證據」之限制。且同法第208 條第1 項前段對於法
    院或檢察官囑託相當之機關為鑑定之情形，僅規定：「準用
    第203 條至第206 條之1 之規定」，至於同法第202 條有關
    「鑑定人應於鑑定前具結」之規定，則不在準用之列。故於
    法院或檢察官囑託相當之機關為鑑定，而該受囑託機關以書
    面報告鑑定結果之情形，既非屬依法應具結者。是同法第15
    8 條之3 有關「證人、鑑定人依法應具結而未具結者，其證
    言或鑑定意見，不得作為證據」之規定，於此時即無適用之
    餘地 (最高法院86年度台上字第3873號判決參考）。而內政
    部警政署刑事警察局業經臺灣高等法院檢察署檢察長概括囑
    託為有關「槍彈有無殺傷力之鑑定」之鑑定機關（臺灣高等
    法院檢察署92年9 月9 日檢文允字第092100 1203 號函附之
    臺灣高等法院檢察署檢察長概括選任鑑定人或囑託鑑定機關
    （團體）名冊參照），故其於本件就槍、彈有無殺傷力之鑑
    定結果書面報告（內政部警政署刑事警察局刑鑑字第095008
    7740號槍彈鑑定書）及96年1 月25日刑鑑字第0960006886號
    函，揆諸上開說明，即不受刑事訴訟法第158 條之3 及同法
    第159 條第1 項之限制，自得作為證據。
 三 證人甲○○、李金坤於警詢及檢察事務官詢問中所為之陳述
    ，均屬被告以外之人於審判外之陳述，經辯護人提出異議，
    且別無其他法律特別規定得為證據之事由，揆諸刑事訴訟法
    第159 條第1 項之規定，不得做為證據。
貳、實體方面：
一、訊據上訴人即被告乙○○固坦認曾持有前開槍、彈，並於前
    開時地至被害人甲○○家中開槍之事實，然矢口否認有何持
    有改造手槍及殺人之犯意，辯稱：購買時曾經試射發現該槍
    、彈並無殺傷力，至被害人家中僅欲恐嚇對方，並無殺人之
    犯意云云。
二、然查：
(一)被告持有前開槍彈，並至被害人家中開槍等情，業據被告坦
    承不諱，核與證人即被害人甲○○於原審法院審理中及證人
    即案發時在場之被害人父親李金坤於偵訊中之證言相符（分
    見原審法院96年3 月28日審判筆錄第3 頁以下、偵卷第47頁
    以下），並有現場照片10張（附於警卷末）及扣案之槍、彈
    可資佐證。而扣案之槍、彈經送鑑定結果，認定該槍枝係仿
    BERETTA 廠（貝瑞塔）84型半自動手槍製造之玩具手槍換裝
    土造金屬槍管而成之改造手槍，機械性能良好，可擊發子彈
    ，認具有殺傷力；該子彈為改造子彈，經實際試射可擊發，
    認具殺傷力，有內政部警政署刑事警察局刑鑑字第09500877
    40號槍彈鑑定書在卷可稽（見偵卷第23頁）。被告持有可發
    射子彈具殺傷力之改造槍枝、子彈及至被害人家中開槍之事
    實，已堪認定。
(二)被告雖辯稱其於購買該槍彈時曾經試射，已知該槍彈並無殺
    傷力，至被害人家中開槍純為恐嚇云云。然查被告於檢察官
    偵查中先供稱：「我知道那支槍壞掉了，是撞針壞掉了。」
    ，「買的時候，阿傑就跟我說這支槍是壞掉。」（偵查卷第
    19頁）云云，然如該槍於購買時即已壞掉，依一般常情觀之
    ，即與廢鐵或玩具無異，被告豈會花1 萬5000元之價格予以
    購入？嗣後，被告雖改稱於購買該槍彈時曾經試射，已知該
    槍彈並無殺傷力，但查上開槍彈均具有殺傷力，並未壞掉，
    已如前述；且被告至被害人家中，並未對被害人言語便對被
    害人逕行開槍射擊，被告開槍之位置距離被害人僅約1 步等
    情，業據證人即被害人甲○○於原審法院審理中陳述綦詳（
    見原審法院96年3 月28日審判筆錄）。被告於如此短之距離
    連開5 槍，在客觀上，其有致被害人於死之犯意，昭然若揭
    。倘被告如其所辯早知該槍無法擊發僅有恐嚇之犯意，理當
    取出槍枝後進行言語或行動之恐嚇，方能使被害人心生恐懼
    ，其不發一語逕行開槍，被害人立可查知該槍枝無法擊發，
    豈有可能心生畏懼？況被告開槍完畢後即因心情緊張將槍彈
    丟棄於現場後逃逸，設被告已知該槍無殺傷力，對於子彈無
    法擊發掉落地面之事應有所預見，何以如此緊張致丟棄槍彈
    於現場？被告辯護人辯稱被告係因槍彈無法擊發，本於拋棄
    廢棄物之認知將之棄於現場，惟該槍、彈係被告花費15,000
    元購得，業據被告自承無訛，世上又豈有人願意花費如此代
    價購買「廢棄物」？而被告到現場後，因發覺該槍彈無法擊
    發，即如被告辯護人所述，本於拋棄廢棄物之認知將之棄於
    現場（按此係被告之認知，實際上該槍枝具殺傷力），則其
    如果於事前即已明知該槍已經壞掉或無殺傷力，應於事前即
    已基於拋棄「廢棄物」之認知而予丟棄，又豈會帶至現場，
    於無法擊發後始棄置之理？又被告如果於事前即已明知該槍
    已經壞掉或無殺傷力，仍予珍惜不願意棄置，其至案發現場
    僅有恐嚇之意，則其於連開5 槍後，又豈會將之丟棄於現場
    之理？被告其所辯均與常理有違，顯係卸責之詞，不足採信
    。足認被告主觀上認為該槍彈可正常擊發，故一進入被害人
    家中便持槍對被害人射擊，待發現該槍無法擊發，一時緊張
    ，認為該槍枝已經壞掉，並無珍惜之必要，始事後基於拋棄
    「廢棄物」之認知而予丟棄，是被告殺人及持有槍彈之犯意
    ，亦堪以認定。
(三)被告殺人之犯行因扣案槍彈無法擊發而未遂，而本件扣案槍
    彈無法擊發之原因，係子彈較槍管彈室之內徑小，致子彈未
    置於適當位置故未擊發，有內政部刑事警察局96年1 月25日
    刑鑑字第0960006886號函在卷可稽（附於原審法院卷準備程
    序筆錄之後）。然子彈上膛後若搖動槍枝，改變子彈於彈室
    之位置，子彈仍有可能固定於後座膛壁，使撞針得以擊中底
    火皿而可擊發，業據證人即本件槍彈之鑑定人陳顯明於原審
    法院審理中到庭證述明確（見原審法院96年4 月18日審判筆
    錄）。查被告於開槍射擊時係一隻手拉槍機，一隻手扣扳機
    ，亦經證人甲○○證述歷歷，是被告所為，仍有使子彈上膛
    擊發之可能，客觀上並非全無危險，與不能未遂之情形有間
    ，應屬障礙未遂，併此指明。
(四)本院為求慎重起見，經被告辯護人聲請，送內政部警政署刑
    事警察局，將原經鑑驗後剩餘之子彈3 發，以扣案之改造槍
    枝為實彈鑑定，經內政部警政署刑事警察局鑑定結果為：「
    送鑑子彈3 顆經裝填至扣案改造手槍測試時，撞針會在子彈
    底部留下痕跡。」，有該局96年7 月30日刑鑑字第09601099
    21號函附於本院卷可證（本院96年8 月10日收文），更足見
    該槍之機械性能良好，撞針功能正常並未壞掉，如於扣板機
    時撞針撞擊正確位置，即能擊發，再依該函附之照片觀之，
    撞針均打擊在子彈底部之底火邊緣致不能擊發，益證證人即
    本件槍彈之鑑定人陳顯明於原審法院審理中到庭證述所稱「
    本件扣案槍彈無法擊發之原因，係子彈較槍管彈室之內徑小
    ，致子彈未置於適當位置故未擊發」之情節與事實相符。至
    內政部警政署刑事警察局96年1 月25日刑鑑字第0960006886
    號函雖稱該扣押子彈彈底並無明顯之撞擊紋痕，惟實際上依
    卷附之照片，即原審卷第16頁所示，確有撞擊痕跡存在，此
    部分應係鑑定機關未就該部分予以實彈鑑定，不敢貿然推測
    所致，但仍不影響本院之認定，併予敘明。
(五)綜上所述，本件事證明確，被告之辯解均不足使本院形成被
    告無罪之合理懷疑，其犯行堪以認定。
三、核被告所為，係犯刑法第271 條第2 項、第1 項之殺人未遂
    罪、槍砲彈藥刀械管制條例第8 條第4 項之未經許可持有可
    發射子彈具殺傷力之槍枝罪及第12條第4 項未經許可持有子
    彈罪及。被告同時持有前開槍彈，係1 行為同時觸犯數罪名
    ，為想像競合犯，應依刑法第55條之規定，從一重論以未經
    許可持有可發射子彈具殺傷力之槍枝罪。被告並非於持有槍
    枝之始即有犯殺人未遂罪之意，故其所犯殺人未遂罪及未經
    許可持有可發射子彈具殺傷力之槍枝罪間，犯意各別，行為
    有異，應予分論併罰。被告已著手於殺人之犯行而不遂，為
    未遂犯，應依刑法第25條第2 項之規定減輕其刑。查被告行
    為後，刑法業於94年2 月2 日經總統以華總一義字第094000
    14901 號令修正公布，並於95年7 月1 日施行，被告行為時
    易服勞役之折算標準，依修正前刑法第42條第2 項、第3 項
    及修正前罰金罰鍰提高標準條例第2 條前段規定，應以銀元
    300 元即新臺幣900 元折算1 日，勞役期限不得逾6 月。惟
    修正後之刑法第42條第3 項規定：「易服勞役以新臺幣1000
    元、2000元或3000折算一日。但勞役期限不得逾1 年」，罰
    金罰鍰提高標準條例第2 條則刪除，兩相比較，以修正後之
    規定較有利於被告，應依新法諭知罰金部分易服勞役之折算
    標準。被告於裁判確定前犯數罪，而刑法第51條亦於95年7
    月1 日公布施行，修正前刑法第51條規定：「數罪併罰，分
    別宣告其罪之刑，依左列各款定其應執行者：」其中第5款
    規定：「宣告多數有期徒刑者，於各刑中之最長期以上，各
    刑合併之刑期以下，定其刑期。但不得逾20年。」修正後刑
    法第51條第5 款規定：「宣告多數有期徒刑者，於各刑中之
    最長期以上，各刑合併之刑期以下，定其刑期。但不得逾30
    年」，比較修正前後之刑法規定，雖以95年7 月1 日修正公
    布施行前之規定，較有利於被告。但因本案被告所處之刑合
    併結果均未逾20年，不論依修正前或修正後之規定，對被告
    而言並無有利或不利之情形，應逕依修正後之規定處斷。至
    修正後刑法第55條但書係科刑之限制，為法理之明文化，非
    屬法律之變更，併予敘明。
四、原審因依槍砲彈藥刀械管制條例第8 條第4 項、第12條第4
    項，刑法第11條前段、第2 條第1 項但書、第271 條第2 項
    、第1 項、第55條、第25條第2 項、第51條第5 款、第42條
    第3 項前段、第38條第1 項第1 款之規定，並審酌被告擁槍
    自重，對社會安全威脅甚大，又持槍欲殺被害人，且於短距
    離連開5 槍，殺意甚堅，足見惡性非輕，犯罪後否認犯行態
    度不佳，惟念被害人已表明原諒被告不予追究，且其係因被
    害人積欠大筆債務，一時激憤方鑄成大錯，及其犯罪之動機
    、目的、手段等一切情狀，量處殺人未遂部分有期徒刑6 年
    ；未經許可，持有可發射子彈具殺傷力之改造玩具手槍部分
    有期徒刑4 年，併科罰金新臺幣5 萬元；並定其應執行刑為
    有期徒刑9 年，併科罰金新臺幣5 萬元。再就罰金易服勞役
    部分，審酌被告之職業為服務業，學歷為高中畢業，家境為
    小康及其犯罪之情狀等，諭知如易服勞役，以新臺幣1000元
    折算1 日。並以扣案之仿BERETTA 廠84型具殺傷力之改造玩
    具手槍1 支（槍枝管制編號0000000000號）及改造子彈3 顆
    均係違禁物，應依刑法第38條第1 項第1 款之規定宣告沒收
    。及敘明扣案之改造子彈2 顆已因鑑定需要而試射擊發，火
    藥部分燃燒殆盡，其餘部分亦裂解為彈頭及彈殼，已不具子
    彈之外型及功能，非屬違禁物，亦非供被告犯罪所用之物，
    無庸宣告沒收。認事用法，核無不合，量刑亦屬妥適。被告
    上訴意旨，仍執前詞，否認犯罪，指摘原判決不當，為無理
    由，應予駁回。又中華民國九十六年罪犯減刑條例已經總統
    於96年7 月4 日公布，自96年7 月16日施行，被告犯罪時間
    在中華民國96年4 月24日以前，所犯之罪已逾有期徒刑1 年
    6 月，且分別為該條例第3 條第1 項第4 款、第15 款 所規
    定不予減刑之罪，不予以減刑，附此敘明。
據上論結，應依刑事訴訟法第368條，判決如主文。
本案經檢察官林應華到庭執行職務。
中　　華　　民　　國　　96　　年　　9 　　月　　13　　日
                  刑事第五庭    審判長法  官  曾永宗
                                      法  官  王伯文
                                      法  官  任森銓
以上正本證明與原本無異。
如不服本判決應於收受本判決後10日內向本院提出上訴書狀，其
未敘述上訴理由者，並得於提起上訴後10日內向本院補提理由書
狀（應附繕本）「切勿逕送上級法院」。
中　　華　　民　　國　　96　　年　　9 　　月　　13　　日
　　　　　　　　　　　　　　　　　　　書記官  廖素珍
附錄本件判決論罪科刑法條：
槍砲彈藥刀械管制條例第8條
未經許可，製造、販賣或運輸鋼筆槍、瓦斯槍、麻醉槍、獵槍、
空氣槍或第4 條第1 項第1 款所定其他可發射金屬或子彈具有殺
傷力之各式槍砲者，處無期徒刑或5 年以上有期徒刑，併科新臺
幣1 千萬元以下罰金。
未經許可，轉讓、出租或出借前項所列槍枝者，處 5 年以上有期
徒刑，併科新臺幣 1 千萬元以下罰金。
意圖供自己或他人犯罪之用，而犯前二項之罪者，處無期徒刑或
 7 年以上有期徒刑，併科新臺幣 1 千萬元以下罰金。
未經許可，持有、寄藏或意圖販賣而陳列第 1 項所列槍枝者，處
 3 年以上10年以下有期徒刑，併科新臺幣700 萬元以下罰金。
第 1 項至第 3 項之未遂犯罰之。
槍砲彈藥刀械管制條例第12條
未經許可，製造、販賣或運輸子彈者，處 1 年以上 7 年以下有
期徒刑，併科新台幣 500 萬元以下罰金。
未經許可，轉讓、出租或出借子彈者，處 6 月以上 5 年以下有
期徒刑，併科新台幣 300 萬元以下罰金。
意圖供自己或他人犯罪之用，而犯前二項之罪者，處 3 年以上
10 年以下有期徒刑，併科新台幣 700 萬元以下罰金。
未經許可，持有、寄藏或意圖販賣而陳列子彈者，處 5 年以下有
期徒刑，併科新台幣 300 萬元以下罰金。
第 1 項至第 3 項之未遂犯罰之。
刑法第271條
殺人者，處死刑、無期徒刑或 10 年以上有期徒刑。
前項之未遂犯罰之。
預備犯第 1 項之罪者，處 2 年以下有期徒刑。
